【裁判字號】    95,台上,6338
【裁判日期】    951116
【裁判案由】    妨害自由
【裁判全文】
最高法院刑事判決            九十五年度台上字第六三三八號
上  訴  人  乙○○
            甲○○
上列上訴人等因妨害自由案件，不服台灣高等法院台南分院中華
民國九十三年二月二十七日第二審判決（九十二年度上訴字第一
二七０號，起訴案號：台灣雲林地方法院檢察署九十一年度偵字
第三二五七號），提起上訴，本院判決如下：
    主  文
上訴駁回。
    理  由
按刑事訴訟法第三百七十七條規定：上訴於第三審法院，非以判
決違背法令為理由不得為之；是提起第三審上訴，應以原判決違
背法令為理由，係屬法定要件；如果上訴理由狀並未依據卷內訴
訟資料具體指摘原判決不適用何種法則或如何適用不當，或所指
摘原判決違法情事，顯與法律規定得為第三審上訴理由之違法情
形不相適合時，均應認其上訴為違背法律上之程式，予以駁回。
本件上訴人乙○○及甲○○之上訴意旨略稱：(一)、被害人詹永全
持偽造簽注單向甲○○詐領彩金，乙○○與甲○○為逮捕現行犯
而短暫拘束詹永全行動自由，並立即報警，係屬依法令之合法行
為，當可阻卻違法，自無妨害自由可言，原判決仍論罪科刑，於
法洵有未洽。(二)、詹永全究向甲○○簽注六合彩九組或十組？是
否涉犯詐欺罪而為現行犯？乙○○、甲○○為逮捕現行犯而短暫
拘束詹永全之行動自由，得否阻郤違法？攸關伊二人能否成立犯
罪，原審未詳加調查審認，自有調查職責未盡及理由不備之違法
。(三)、通聯紀錄無法證明乙○○與證人黃泉湖間有通電話之事實
，況詹永全於民國九十一年七月十六日警詢時並未提及乙○○與
黃泉湖間有電話通話情形，且係何人以乙○○家用電話與黃泉湖
行動電話通話，詹永全與黃泉湖之供述亦不一致，黃泉湖又係詹
永全之表哥，證詞之可信性不高，原判決採信黃泉湖證詞，為不
利上訴人等之認定，顯有違採據法則；請求撤銷原判決發回原審
法院更為審理等語。惟查，原判決依乙○○及甲○○於警詢及一
審偵審時之部分自白，被害人詹永全（原判決理由欄誤載為被告
）、證人林翠瓊、黃泉湖及員警林政佑、陳東明分別於偵審時之
指訴及供證，復有「茲欠0000000元、付２０００００元
」借據、雲林縣警察局九十二年十二月二十二日雲勤字第０９２
００５６０８２函檢附受理各類案件紀錄表、驗傷診斷書、行政
院衛生署雲林醫院九十二年十二月二十五日九二雲醫歷字第八二
六０號函及通聯紀錄各一份在卷等證據，資以認定乙○○、甲○
○共同並牽連犯（行為時刑法第五十五條）刑法第三百零二條第
一項以非法方法剝奪人之行動自由及同法第二百七十七條第一項
之傷害罪，因而撤銷第一審關於乙○○、甲○○此部分之科刑判
決，改判依牽連犯關係，從一重論乙○○、甲○○共同以非法方
法剝奪人之行動自由罪（甲○○為累犯），各處有期徒刑肆月，
併諭知易科罰金之折算標準，已詳所憑之證據及認定之理由，
並以乙○○及甲○○均否認犯罪，如何不足採取，均已在理由內
詳予指駁及說明；從形式上觀察，原判決並無違背法令情形。按
刑法第二十一條第一項規定：「依法令之行為，不罰」，係指該
項行為在外觀上雖然具備犯罪之形態，然其係依據法律或命令所
應為之行為，在刑法之評價上，不認其具有違法性與可罰性，故
特以明文規定阻卻其違法而不予處罰而言。查乙○○、甲○○與
詹永全因六合彩賭博彩金是否給付發生糾紛，甲○○於本件案發
之前一日，尚承認詹永全之中簽注單，並與詹永全協商書立借
據且先給付新台幣（下同）二十萬元，則詹永全是否詐取彩金，
自非依乙○○、甲○○主觀上認定；況刑法第三百零二條第一項
妨害自由罪，不以動機或目的不法為其特別構成要件，而動機或
目的之正當，復不能為其阻卻違法之一種事由，乙○○、甲○○
基於主觀動機非法妨害詹永全之行動自由，非屬刑法第二十一條
第一項依法令之行為而得阻卻違法；又原判決事實欄認定詹永全
向甲○○簽注十組六合彩號碼，判決內雖未詳予說明憑以認定之
心證理由，理由稍顯疏漏，惟於判決主旨尚無所影響，不得任指
為違法，上訴意旨(一)、(二)執此爭論，殊非適法之第三審上訴理由
。又事實之認定、證據之取捨與證據之證明力如何，均屬事實審
法院得自由裁量、判斷之職權，茍其此項裁量、判斷，並不悖乎
通常一般人日常生活經驗之定則或論理法則，又於判決內論其
何以作此判斷之心證理由者，即不得任意指摘其為違法，而據為
提起第三審上訴之合法理由。查乙○○確於九十一年七月十七日
上午十一時三十分三十三秒、十一時三十九分三十秒及同日上午
十一時四十一分零六秒令詹永全使用其0000000、000
0000家用電話與黃泉湖0000000000行動電話通話
，並由綽號「香蕉」之人要求黃泉湖攜帶六十萬元至案發現場處
理本件六合彩簽賭糾紛，原判決事實欄已明白認定，並於理由欄
一、(三)、（３）詳述其所憑之證據及認定之理由，核屬事實審法
院取捨證據職權之適法行使，並無調查職責未盡及理由不備之違
法；而刑事訴訟法第三百十條第二款規定，有罪之判決書，對於
被告有利之證據不採納者，固應說明其理由。惟其所謂對於被告
有利之證據，係指該證據客觀上對論罪科刑有所影響，且對被告
有利，具有證據評價之必要性者而言；倘該證據客觀上對論罪科
刑並無影響，既無為證據評價之必要，縱未在判決理由內加以說
明，亦僅係行文簡略而已。原判決既採信詹永全、黃泉湖不利上
訴人之指訴或供證，資為論處上訴人等罪刑之基礎，自係摒棄不
採其有利部分，上訴意旨(三)執此指摘，亦非適法之第三審上訴理
由。綜上所述，上訴意旨就原判決所為證據取捨及事實認定，任
憑己見，漫言爭辯；其他上訴意旨復未依據卷內資料具體指摘原
判決究係如何違背法令，核與法定上訴第三審之形式要件不符，
其等妨害自由部分之上訴違背法律上之程式，均應予駁回。又裁
判上一罪案件之一部分，得提起第三審上訴者，其不得上訴第三
審部分，依審判不可分原則，第三審法院亦應併予審判，但以得
上訴部分其上訴合法為前提。本件得上訴之妨害自由部分，其上
訴為不合法，本院由程序上予以駁回，對於傷害部分自無從適用
審判不可分原則，併為實體上審判，此部分既屬刑事訴訟法第三
百七十六條第一款之案件，不得上訴於第三審法院，其上訴不合
法，應併予駁回。甲○○另被訴營利賭博部分，已確定；又原判
決於據上論結欄贅引刑法第五十六條，均附予明。
據上論結，應依刑事訴訟法第三百九十五條前段，判決如主文。
中    華    民    國  九十五  年   十一   月   十六   日
                      最高法院刑事第十二庭
                          審判長法官  林  永  茂
                                法官  洪  文  章
                                法官  蘇  振  堂
                                法官  蕭  仰  歸
                                法官  何  菁  莪
      本件正本證明與原本無異
                                      書  記  官
中    華    民    國  九十五  年   十一   月  二十二  日
                                                   Ｒ


司法院資訊處製作；財團法人民間司法改革基金會備份。
